臺灣嘉義地方法院民事判決　　　　　　 100年度重訴字第22號
原　　　告　翁尚文原名翁凱富.
被　　　告　王家祥
訴訟代理人　吳碧娟律師
上列當事人間請求損害賠償事件，原告提起刑事附帶民事訴訟請
求損害賠償，經本院刑事庭以99年度重附民字第 4號裁定移送前
來，本院於民國100年7月7日言詞辯論終結，判決如下：
    主  文
被告應給付原告新臺幣壹萬陸仟伍佰伍拾元，及自民國九十九年
十月二十七日起至清償日止，按週年利率百分之五計算之利息。
原告其餘之訴駁回。
訴訟費用由被告負擔千分之二，餘由原告負擔。
本判決原告勝訴部分得假執行；但被告如以新臺幣伍仟伍佰元預
供擔保，得免為假執行。
原告其餘假執行之聲請駁回。
    事實及理由
一、原告起訴主張：
  （一）原告於民國99年 5月26日晚間10時許，遭被告聚眾毆打
        ，造成原告頭部嚴重受傷、出血及眼鏡毀損，並致使原
        告昏迷，經送財團法人嘉義基督教醫院（下稱嘉義基督
        教醫院）急救，後於99年 5月27日凌晨轉送臺中榮民總
        醫院灣橋分院（下稱灣橋榮民醫院），迄99年 5月31日
        方出院，嗣因頭部受傷、腦部受損，不時頭痛、頭暈，
        因而喪失原有工作，至今也無法正常生活。爰請求被告
        給付身體和財產損失新臺幣（下同） 5,000,000元及精
        神損害賠償5,000,000元，合計10,000,000元。
  （二）對被告抗辯之陳述：
      1.伊所請求身體損害包含醫藥費、不能工作導致沒有收入
        之損失，因伊事發前有工作收入，以原本任職億翔公司
        擔任倉管兼司機，以每月薪資 3萬元請求未來10年不能
        工作之損失。伊確實因被被告毆打受傷導致無法工作上
        班，因為是在伊親姑姑開的公司上班，如果可以繼續上
        班，因為親情的關係公司會讓伊繼續去上班，並非如被
        告所說是伊不能適應。
      2.伊請求精神損害賠償是因為伊受傷後睡不著常做惡夢容
        易驚醒，在本案發生前伊從來沒有相關的精神上問題，
        因為遭被告毆打後影響腦神經才導致精神上有異常。此
        外，伊要扶養母親及兩個女兒。
      3.被告所稱去砸刑案證人車輛事件是發生在99年12月間與
        伊在99年11月去財團法人佛教慈濟綜合醫院大林分院（
        下稱慈濟醫院大林分院）就診無關。
      4.財產損害是因為眼鏡因本件事故毀損不堪使用，新配的
        眼鏡要1萬元，因已有使用過所以請求5,000元。
  （三）聲明：1.被告應給付原告新臺幣10,000,000元，及自起
        訴狀繕本送達翌日起至清償日止，按週年利率百分之 5
        計算之利息。2.訴訟費用由被告負擔。3.原告願供擔保
        請准宣告假執行。
二、被告抗辯則以：
  （一）本件兩造發生爭執，被告承認有互毆，但爭執係因原告
        酒後滋事而引起，並非聚眾鬥毆，雙方爭執後，原告由
        其親戚王煌樹帶回附近之檳榔攤，事後原告可自由行走
        ，並無昏迷送嘉義基督教醫院急救一事，之後再送灣橋
        榮民醫院係因其酒後大聲喧嘩而送醫。原告後轉至灣橋
        榮民醫院係看身心醫學科，此係原告個人之行為所造成
        ，與兩造之爭執無涉。
  （二）原告請求財物及身體損失 5,000,000元，被告否認原告
        有此損失，況兩造爭端係因原告引起，原告請求5,000,
        000元精神損失賠償亦無理由。
  （三）原告提出98年5月4日行政院衛生署桃園醫院頭部外傷併
        顱骨骨折、右側肋骨骨折之診斷證明書，該診斷書係原
        告98年車禍受傷之診斷書，與本件無關。
  （四）依慈濟醫院大林分院回函所附原告99年11月22日就醫之
        病歷及護理記錄等資料，該次原告亦係因酒後鬧事而住
        院，且其家屬就99年 5月26日原告與被告發生糾紛之陳
        述，均係單憑原告個人向家人敘述而依家人之轉述而做
        成，且該院身心醫學科護理評估表中此次發病經過欄內
        載明：「...，喝酒種類為啤酒一次可喝4-5罐，酒後會
        亂嗆路人，跑至中壢亂打門窗擾民，當地所長不堪其擾
        要求案父將病人帶回梅山... 」等語，可知原告早有酒
        後鬧事之問題。又之前原告有喝完酒去砸刑案證人的車
        及家裡以及被告太太的車，如果有傷也非本案所造成。
        原告多次因酒後鬧事而住院，與本件兩造之互毆行為無
        涉，故原告所提出灣橋榮民醫院及慈濟醫院大林分院就
        診住院等相關費用無權向被告請求。
  （五）原告平日有喝酒習慣，酒後會滋事而沒有辦法勝任其工
        作，原告離職證明所載是工作上不能適應，所以原告沒
        有去工作與本件爭執無關。
  （六）原告新購買的眼鏡與舊的眼鏡不同，舊的眼鏡價值也沒
        那麼高，且眼鏡也有折舊問題，故原告主張配新眼鏡花
        費5,000元應屬過高，被告願意賠償3,000元。
  （七）聲明：1.原告之訴及其假執行之聲請均駁回。2.訴訟費
        用由原告負擔。3.如受不利判決，願供擔保請准宣告免
        為假執行。
三、得心證之理由：
  （一）原告起訴主張其於99年 5月26日晚間10時許，遭被告毆
        打致頭部受傷、出血及眼鏡毀損，送嘉義基督教醫院急
        救等情，為被告所不爭執，並有嘉義基督教醫院100年3
        月24日嘉基醫字第1000300194號函（見本院卷第33頁）
        在卷可稽。而原告主張其於99年 5月26日遭被告毆打致
        昏迷送至嘉義基督教醫院急救後又轉送灣橋榮民醫院，
        且因頭部受傷、腦部受損，不時頭痛、頭暈，因而喪失
        原有工作，至今也無法正常生活，而請求上開損害賠償
        等語，則為被告所否認，並以上開情詞置辯。故本件爭
        點在於：1.原告於事發當日遭被告毆打所致之傷勢為何
        ？99年 5月27日凌晨原告至灣橋榮民醫院及99年11月22
        日至慈濟醫院大林分院住院是否與本件兩造互毆有關？
        2.原告因本件遭被告打傷所得請求之損害賠償以多少為
          適當？
  （二）經查：
      1.原告於99年 5月26日晚間10時許，酒後返家途中在被告
        位於嘉義縣梅山鄉大南村 2鄰大草埔10之11號之住處前
        方對向車道附近，因對駕車返家之被告行車方式不滿而
        與被告發生口角，2 人進而互毆，過程中被告擊中原告
        眼鏡致鏡片破損，並致原告受傷，被告亦受有頭部外傷
        併左臉腫脹、右膝及右足挫傷之傷害。嗣經附近經營阿
        香檳榔攤（嘉義縣梅山鄉大南村二鄰大草埔6號附6）之
        王煌樹勸阻，而將 2人拉開等情，為兩造於刑案審理時
        陳述明確（見99年度易字第 754號刑事卷第21頁；下稱
        刑事卷），復據證人王煌樹於警詢、偵訊時，與證人即
        被告王家祥外甥李仕鵬於本院刑事案件審理時之證述明
        確，並有原告之嘉義基督教醫院診斷證明書、被告之慈
        濟醫院大林分院診斷證明書各乙紙（見警卷第21頁、第
        22頁）、現場照片 9張（見刑事卷第30至34頁）、原告
        眼鏡鏡片破損照片 2張（見刑事卷第41頁）在卷可佐，
        復據本院調卷核閱無訛；被告亦於本院審理時自認於上
        開時地與原告互毆之事實（見本院卷第80頁），自堪屬
        實。而原告於99年 5月26日至嘉義基督教醫院急診時有
        「左耳後部及右手肘擦挫傷，頸部扭傷」的傷況，在該
        院觀察半小時出院（99年5月26日23時9分至同日23時40
        分）等情，有嘉義基督教醫院100年3月24日嘉基醫字第
        1000300194號函（見本院卷第33頁）在卷可憑。至原告
        固主張其於99年 5月26日遭被告毆打致昏迷云云，然原
        告於當日經救護人員送往嘉義基督教醫院時，其意識狀
        況清晰等情，此觀嘉義縣救護紀錄表即明（見本院卷第
        99頁）。而原告送抵嘉義基督教醫院時能自行行走，當
        日23時40分出院時亦能自行步出急診室，步態穩等情，
        此有嘉義基督教醫院急診創傷病歷、急診護理記錄（見
        本院卷第96頁、第98頁）在卷可憑。從而，原告上開主
        張遭被告毆打致昏迷顯與事實不符，並不足採。綜上，
        原告確因與被告發生互毆爭執過程中，遭被告毆擊而受
        有「左耳後部及右手肘擦挫傷，頸部扭傷」等傷害，堪
        予認定。
      2.按因故意或過失，不法侵害他人之權利者，負損害賠償
        責任；不法侵害他人之身體或健康者，對於被害人因此
        喪失或減少勞動能力，或增加生活上之需要時，應負損
        害賠償責任；不法侵害他人之身體、健康、名譽、自由
        、信用、隱私、貞操，或不法侵害其他人格法益而情節
        重大者，被害人雖非財產上之損害，亦得請求賠償相當
        之金額，民法第184條第1項前段、第193條第1項、第19
        5條第1項分別定有明文。原告既因被告之故意侵權行為
        而受有損害，依上揭規定，原告自得請求損害賠償。茲
        就原告請求賠償之各項目，是否應予准許，分述如下：
      醫療費用：
        原告主張被告應賠償其99年 5月26日在嘉義基督教醫院
        急診治療、99年 5月27日至灣橋榮民醫院住院治療、99
        年11月22日至慈濟醫院大林分院住院治療之醫藥費等語
        ，並提出嘉義基督教醫院收據、灣橋榮民醫院收據、慈
        濟醫院大林分院醫療費用收據為證。被告則抗辯：原告
        至灣橋榮民醫院及慈濟醫院大林分院住院相關醫療費用
        與本件兩造之互毆行為無涉，無權向被告請求等詞。查
        原告於99年 5月26日至嘉義基督教醫院急診時所支出之
        醫療費用為550元等情，有嘉義基督教醫院100年 3月24
        日嘉基醫字第1000300194號函附之醫療費用收據乙紙（
        見本院卷第33頁、第34頁）在卷可稽；而原告於嘉義基
        督教醫院所治療之上開傷勢，確為本件兩造互毆所致，
        業如上述，是原告此部分請求，自屬有據。至原告於99
        年5月27日凌晨1時50分前往灣橋榮民醫院住院治療，至
        同年 5月31日出院，經醫師診斷為「其它特定之酒精性
        精神病」等情，有灣橋榮民醫院 100年4月1日嘉灣行字
        第1000002989號函（見本院卷第36頁）在卷可稽。且原
        告至灣橋榮民醫院住院治療之原因係原告上開至嘉義基
        督教醫院急診治療後，返家後情緒不能平復，家人感事
        態嚴重，擔心發生意外，報警處理由 119人員陪同至該
        院，原告至該院時，情緒激動無法自控，言行紊亂等情
        ，亦有灣橋榮民醫院住院病歷在卷可佐（見本院卷第64
        頁），足見原告前往灣橋榮民醫院住院治療「其它特定
        之酒精性精神病」，顯與上開遭被告毆擊所受傷害無涉
        。是原告所請求被告賠償其在灣橋榮民醫院住院 5日醫
        療費用損害部分，自難准許。又原告於99年11月22日至
        慈濟醫院大林分院住院治療，係因酒後外出破壞學校玻
        璃，影響公共安全，因此由警方強制送至該院急診治療
        ，經由醫師評估後由急診辦理住院等情，此觀慈濟醫院
        大林分院病歷即明（見本院卷第 103頁），亦堪認其於
        該院所治療之疾患與本件兩造互毆糾紛無涉，故原告此
        部分請亦自難准許。此外，原告所提出之98年5月4日行
        政院衛生署桃園醫院頭部外傷併顱骨骨折、右側肋骨骨
        折之診斷證明書（見附民卷第 6頁），其急診及住院時
        間均在本件紛爭發生前，顯與本件原告無關，附此敘明
        。故原告請求被告賠償「醫療費用」於 550元範圍內，
        應予准許；逾此範圍之請求，不應准許。
      不能工作之損失：
        原告主張其事發前有工作收入，因遭被告毆打受傷導致
        無法工作上班，原本任職億翔公司擔任倉管兼司機，以
        每月薪資 3萬元請求未來10年不能工作之損失等語，並
        提出員工離職證明書、薪資證明書（見附民卷第 9頁；
        本院卷第49頁）為證。被告則抗辯：原告平日有喝酒習
        慣，酒後會滋事而沒有辦法勝任其工作，原告離職證明
        所載是工作上不能適應，所以原告沒有去工作與本件爭
        執無關，其請求10年工作損失實非有據等詞。查原告於
        99年 5月26日至嘉義基督教醫院急診時有「左耳後部及
        右手肘擦挫傷，頸部扭傷」的傷況，在該院觀察半小時
        出院（99年5月26日23時9分至同日23時40分）等情，業
        如上述，足見原告因被告毆打所致傷勢並非甚重，且無
        須住院治療；參諸原告於99年 5月27日至同年月31日至
        灣橋榮民醫院住院治療之原因係原告上開至嘉義基督教
        醫院急診治療後，返家後情緒不能平復，家人感事態嚴
        重，擔心發生意外，報警處理由 119人員陪同至該院住
        院治療「其它特定之酒精性精神病」等情，業如上述，
        對照原告所提出之員工離職證明書（見附民卷第 9頁）
        所載之離職原因為「工作上不能適應」，離職日期為99
        年6月7日，足見原告離職係因其遭家人報警送至灣橋榮
        民醫院住院治療「其它特定之酒精性精神病」所致，自
        難認原告離職係與被告上開行為相關，故原告主張其因
        遭被告毆打受傷導致無法工作上班云云，自不可採。被
        告此部分抗辯並非無據，故原告請求賠償上開不能工作
        損失部分，不應准許。
      眼鏡破損部分：
        原告主張其遭被告毆打眼鏡損壞不堪使用而新配眼鏡花
        費5,000元，舊有眼鏡為 GUCCI名牌眼鏡價值約1萬元，
        加計折舊而請求被告賠償損害 5,000元，（見本院卷第
        47頁、第137頁、第138頁）等情，並提出南光隱形眼鏡
        公司之新配眼鏡單據為證（見本院卷第 142頁），被告
        則抗辯原告舊有眼鏡價值並非如原告所主張之高價，且
        眼鏡有折舊問題等詞。按損害賠償，應以填補債權人所
        受損害及所失利益為限，依通常情形，或依已定之計劃
        、設備或有其他特別情事，可得預期之利益，視為所失
        利益，民法第216條定有明文。又依同法第196條之規定
        「不法毀損他人之物者，應向被害人賠償其物因毀損所
        減少之價額。」又依上揭條文請求賠償物被毀損所減少
        之價額，得以修復費用為估定之標準，但以必要者為限
        ，亦有最高法院77年度第 9次民事庭會議決議足參。查
        原告固主張其遭被告毆打損壞之舊有眼鏡為 GUCCI名牌
        眼鏡價值約 1萬元云云，然觀諸卷附該付舊有眼鏡之取
        證照片（見偵查卷第39頁、刑事卷第41頁），尚難以辨
        識該付受損眼鏡確屬原告所主張之 GUCCI名牌眼鏡，且
        原告亦未能再提出原有配鏡單據或提出該付眼鏡為證以
        實其說（見本院卷第138頁、第143頁、第146頁、第147
        頁），自難遽認該付受損眼鏡確屬原告所主張之 GUCCI
        名牌眼鏡。次按當事人主張有利於己之事實者，就其事
        實有舉證之責任，民事訴訟法第 277條本文雖有明文規
        定。準此，原告主張其受有上開損害，固須就其主張之
        事實，負舉證之責任。惟按「法院為判決時，應斟酌全
        辯論意旨及調查證據之結果，依自由心證判斷事實之真
        偽。但別有規定者，不在此限。當事人已證明受有損害
        而不能證明其數額或證明顯有重大困難者，法院應審酌
        一切情況，依所得心證定其數額。」民事訴訟法第222
        條第1項、第2項亦有明文。該項條文之立法意旨係以損
        害賠償之訴，原告已證明受有損害，如有客觀上不能證
        明其數額或證明顯有重大困難之情事時，如仍強求原告
        舉證證明損害數額，非惟過苛，亦不符訴訟經濟之原則
        ，爰增訂該項，規定此種情形，法院應審酌一切情況，
        依所得心證定其數額，以求公平。查原告固未能舉證證
        明其舊有眼鏡屬上開名牌高價眼鏡，然其舊有眼鏡確已
        受損，業如上述，本院審酌原告新配眼鏡花費 5,000元
        ，已據原告提出南光隱形眼鏡公司之新配眼鏡單據為證
        （見本院卷第142頁），故認其舊有眼鏡價值同屬5,000
        元為當。再依上揭最高法院民事庭會議決議意旨物品損
        壞之損害賠償自應計算折舊，而原告主張其受損之系爭
        眼鏡係97年間所配製等情（見本院卷第 138頁），此為
        被告所不爭執，至事發時已使用約 2年，即堪認定，惟
        眼鏡並非屬固定資產，自無固定資產折舊率表適用，且
        眼鏡屬個人貼身物品，其折舊狀況因個人使用方式容有
        歧異，亦難取得其劃一之折舊比率，惟原告既已證明其
        受有上開損害，僅就其折舊部分舉證顯有重大困難，依
        民事訴訟法第222條第2條規定，本院審酌該付眼鏡已使
        用約 2年及上開取證照片所顯示該付舊有眼鏡之外觀情
        形，認原告上開眼鏡毀壞加計折舊之損害應以 4,000元
        為適當。故原告上開請求被告賠償於 4,000元範圍內，
        應予准許；逾此範圍之請求，不應准許。
      精神慰撫金部分：
        原告主張其因受傷後睡不著常做惡夢容易驚醒，請求被
        告賠償精神慰撫金 5,000,000元（見本院卷第47頁）等
        語。被告則抗辯本件糾紛係因原告而起，故精神慰撫金
        之請求無理由等詞。按慰藉金之賠償須以人格權遭遇侵
        害，使精神上受有痛苦為必要，其核給之標準固與財產
        上損害之計算不同，然非不可斟酌雙方身分資力與加害
        程度，及其他各種情形核定相當之數額，最高法院51年
        臺上字第 223號判例可資參照。本院審酌原告與被告互
        毆中受有「左耳後部及右手肘擦挫傷，頸部扭傷」等傷
        害，而須急診治療，原告精神上仍受有相當痛苦，是其
        請求被告給付精神慰撫金難謂無據。惟衡酌兩造發生口
        角爭執之過程，原告當日酒後情緒衝動確屬爭執起因之
        一端，且被告亦與原告互毆致被告同受有傷害；再參諸
        本院依職權調取之兩造稅務電子閘門財產所得調件明細
        表（見本院卷第15頁至第22頁）、原告提出之畢業證書
        、戶籍謄本（見本院卷第81頁、第83頁至第84頁）所示
        資力等兩造之身分、地位及經濟能力，認原告請求於12
        ,000元範圍內，堪認適當，逾此部分不應准許。
      基上，原告因本件所受之損害額度應為 16,550元（550
        ＋4,000＋12,000）。
四、按給付無確定期限者，債務人於債權人得請求給付時，經其
    催告而未為給付，自受催告時起，負遲延責任。其經債權人
    起訴而送達訴狀，或依督促程序送達支付命令，或為其他相
    類之行為者，與催告有同一之效力；遲延之債務，以支付金
    錢為標的者，債權人得請求依法定利率計算之遲延利息；應
    付利息之債務，其利率未經約定，亦無法律可據者，週年利
    率為百分之 5，民法第229條第2項、第233條第1項前段、第
    203 條定有明文。本件為侵權行為損害賠償之債，屬給付無
    確定期限者，且係以支付金錢為標的，依前揭規定，原告就
    被告應給付上開金額，請求自刑事附帶民事訴訟起訴狀繕本
    送達之翌日即99年10月27日起至清償日止（見附民卷第11頁
    ），按法定利率即週年利率百分之 5計算之利息，未逾上開
    範圍，應予准許。
五、綜上所述，原告依侵權行為之法律關係，請求被告賠償16,5
    50元，及自99年10月27日起至清償日止，按週年利率百分之
    5 計算之利息部分為有理由，應予准許；逾此範圍之請求，
    於法無據，應予駁回。
六、本件判決所命被告給付之金額未逾50萬元，依民事訴訟法第
    389條第1項第 5款規定，應依職權宣告假執行，是就此部分
    ，原告雖陳明願供擔保請求宣告假執行，惟應認其僅係促請
    本院為上開宣告假執行職權之發動而已，應由本院依職權為
    假執行之宣告；至被告部分，則由本院酌定相當擔保金額，
    依其聲請宣告被告如預供所定擔保金額，得免為假執行。原
    告其餘之訴既經駁回，其假執行之聲請已失所附麗，應併駁
    回。
七、本件事證已臻明確，兩造其餘主張陳述及所提之證據，經本
    院審酌後，核於本件判決之結果均無影響，自毋庸一一論列
    ，附此敘明。
八、據上論結，本件原告之訴，一部有理由，一部無理由，依民
    事訴訟法第79條、第389條第 1項第5款、第392條第2項，判
    決如主文。
中    華    民    國   100    年     7    月    21    日
                  民事第三庭  法  官  曾宏揚
以上正本係照原本作成。
如對本判決上訴須於判決送達後20日內向本院提出上訴狀，如委
任律師提起上訴者，應一併繳納上訴審裁判費。
中    華    民    國   100    年     7    月    21    日
                              書記官  陳見明